【裁判字號】    98,上訴,1352
【裁判日期】    980827
【裁判案由】    誣告
【裁判全文】
臺灣高等法院臺中分院刑事判決        98年度上訴字第1352號
上  訴  人  臺灣臺中地方法院檢察署檢察官
被      告  丙○○
選任辯護人  郭隆偉律師
上列上訴人因被告誣告案件，不服臺灣臺中地方法院98年度訴字
第709號中華民國98年5月5日第一審判決（起訴案號：臺灣臺中
地方法院檢察署98年度偵字第1386號），提起上訴，本院判決如
下：
    主    文
上訴駁回。
    理    由
一、公訴意旨略以：被告丙○○前為週轉，遂以透過證人蕭釗彬
    （起訴書及原審判決均誤載為蕭釗斌）以金額合計新臺幣（
    下同）438萬5千元之支票3紙，向告訴人乙○○票貼現款，
    豈料首先屆期之金額155萬元之支票未兌現，告訴人乙○○
    、證人蕭釗彬因此急於與被告協商還款，但被告竟避不見面
    ，至民國95年9月27日上午7時50分許，證人蕭釗彬在臺中縣
    太平巿之坪林國小前，發現接送小孩上學之被告後，隨即攔
    下被告，並質問被告避不見面之事，並表明需立即談妥還款
    事宜，被告遂先駕車搭載證人蕭釗彬返回其所經營設在臺中
    縣太平巿鵬儀路324號之健晟機電工有限公司（下稱健晟公
    司）短暫停留後，再駕車載證人蕭釗彬前去證人蕭釗彬設在
    臺中縣太平巿德明路320巷8號之鉅昇工業社，後因證人蕭釗
    彬認該筆借款係向告訴人乙○○借貸，有與告訴人乙○○當
    面商談之必要，經證人蕭釗彬與告訴人乙○○以電話取得聯
    絡後，2人即換由證人蕭釗彬駕車搭載被告，前往告訴人乙
    ○○設在臺中巿西屯區○○路○段527號之立融儀器貿易有限
    公司（下稱立融公司），由3人當面協商債務。被告與證人
    蕭釗彬至立融公司與乙○○協商債務協商過程中，告訴人乙
    ○○一再要求被告應提出清償方案，被告遂當場再簽立與票
    貼支票同額之本票供作擔保後離去。嗣後被告為規避積欠告
    訴人乙○○之上揭債務，明知當日證人蕭釗彬、告訴人乙○
    ○自始至終並無妨害其自由及持槍出言恐嚇脅迫其簽立本票
    之事，竟仍基於誣告之犯意，而於95年9月28日至臺中縣警
    察局霧峰分局，誣指證人蕭釗彬自當日上午7時50分許起，
    即將其強押至其公司及乙○○之立融公司，在立融公司內時
    ，證人蕭釗彬、告訴人乙○○更共同妨害其行動自由，並持
    槍以「如不還債，保險要多買一點」等語，恐嚇其簽立本票
    擔保還款。嗣經臺灣臺中地方法院檢察署就被告提告之事偵
    訊告訴人乙○○及證人蕭釗彬，告訴人乙○○始知悉遭被告
    誣告，因認被告涉有刑法第169條第1項誣告罪嫌云云。
二、按犯罪事實應依證據認定之，無證據不得認定犯罪事實；又
    不能證明被告犯罪或其行為不罰者，應諭知無罪之判決，刑
    事訴訟法第154條第2項第301條第1項分別定有明文。又所
    謂認定犯罪事實之證據，係指足以認定被告確有犯罪行為之
    積極證據而言，該項證據自須適合於被告犯罪事實之認定，
    始得採為斷罪之資料；且如未能發現相當確實證據，或證據
    不足以證明，自不能以推測或擬制之方法，以為裁判之基礎
    ；而認定犯罪事實所憑之證據，雖不以直接證據為限，間接
    證據亦包括在內，然而無論直接證據或間接證據，其為訴訟
    上之證明，須於通常一般人均不致有所懷疑，而得確信其為
    真實之程度者，始得據為有罪之認定，倘其證明尚未達到此
    一程度，而有合理之懷疑存在時，即難遽採為不利被告之認
    定（最高法院76年臺上字第4986號判例參照）。另刑事訴訟
    法第161條第1項規定：檢察官就被告犯罪事實，應負舉證責
    任，並指出證明之方法。因此，檢察官對於起訴之犯罪事實
    ，應負提出證據及說服之實質舉證責任。倘其所提出之證據
    ，不足為被告有罪之積極證明，或其指出證明之方法，無從
    說服法院以形成被告有罪之心證，基於無罪推定之原則，自
    不能為被告有罪之判決（最高法院92年臺上字第128號判例
    參照）。
三、證據能力之說明：
（一）刑事訴訟法第159條之1第2項規定：「被告以外之人於偵
      查中向檢察官所為之陳述，除顯有不可信之情況者外，得
      為證據。」，故被告以外之人於偵查中向檢察官所為之陳
      述，其性質要屬傳聞證據，但依該項立法理由之說明，現
      階段刑事訴訟法規定檢察官代表國家偵查犯罪、實施公訴
      ，依法其有訊問被告、證人及鑑定人之權，證人、鑑定人
      且須具結，而實務運作時，偵查中檢察官向被告以外之人
      所取得之陳述，原則上均遵守法律規定，不致違法取供，
      其可信性極高，為兼顧理論與實務，在除顯有不可信之情
      況者外，被告以外之人於偵查中向檢察官所為之陳述，得
      為證據。所謂「顯有不可信之情況」，係指陳述是否出於
      供述者之真意，有無違法取供情事之信用性而言，故應就
      偵查筆錄製作之原因、過程及其功能等加以觀察其信用性
      ，據以判斷該項陳述是否有顯不可信之情況，並非對其陳
      述內容之證明力如何加以論斷（最高法院94年度臺上字第
      629號判決意旨可資參照）。經查，本案證人梁世民、費
      忠華、王美妙、蕭釗炳於偵查時具結證述之內容，查無前
      述之顯有不可信之情況者，依上開之說明，具有證據能力
      。且上開證人經被告、選任辯護人、檢察官於準備程序時
      ，表示對證據能力沒有意見，同意作為證據（見本院卷第
      21頁），並經本院審理時將上開證人筆錄向被告、選任辯
      護人、檢察官宣讀並告以要旨，則該證人於偵查中之陳述
      即屬完足調查之證據，而得作為判斷之依據。
（二）按刑事訴訟法第159條之5規定：「（第1項）被告以外之
      人於審判外之陳述，雖不符前四條之規定，而經當事人於
      審判程序同意作為證據，法院審酌該言詞陳述或書面陳述
      作成時之情況，認為適當者，亦得為證據。（第2項）當
      事人、代理人或辯護人於法院調查證據時，知有第一百五
      十九條第一項不得為證據之情形，而未於言詞辯論終結前
      聲明異議者，視為有前項之同意。」，其立法意旨在於傳
      聞證據未經當事人之反對詰問予以核實，原則上先予排除
      ，惟若當事人已放棄詰問或未聲明異議，基於證據資料愈
      豐富，愈有助於真實發現之理念，且強化言詞辯論原則，
      法院自可承認該傳聞證據例外擁有證據能力。經查，本案
      下列使用之非供述證據─名義人為健晟公司之發票日95年
      9月16日，金額155萬元支票及退票理由單影本各1張，及
      被告簽發之本票影本3張，以及本案告訴人乙○○、證人
      蕭釗彬於另案妨害自由案件警詢、偵查中以被告身分所為
      之陳述，性質上均屬傳聞證據，惟經檢察官、被告及選任
      辯護人於本院準備程序時，均表示對上開證據之證據能力
      沒有意見，同意作為證據（見本院卷第21頁），又本院審
      酌上開言詞陳述或書面陳述作成時之情況，查無其他不法
      之情狀，足認為得為本案之證據，依刑事訴訟法第159條
      之5之規定，有證據能力。
（三）被告所使用之行動電話門號0000000000號之通聯紀錄，係
      於電話發（受）話時，電信公司之機房電腦即會利用磁片
      紀錄，之後將磁片紀錄利用電腦列印，故係屬機械性之列
      印資料，非為供述證據，故不屬傳聞證據，有證據能力，
      本案自得採為判斷之依據。
四、公訴意旨認被告涉犯誣告罪嫌，係以被告於95年9月28日，
    至臺中縣警察局霧峰分局誣指證人蕭釗彬自當日上午7時50
    分許起，即將其強押至其公司及乙○○之立融公司，在立融
    公司內時，蕭釗彬、乙○○更共同妨害其行動自由，並持槍
    以「如不還債，保險要多買一點」等語，恐嚇其簽立本票擔
    保還款一情，有臺中縣警察局霧峰分局偵訊筆錄在卷可稽，
    被告上揭指訴，業經檢察官以95年度偵字第25397號偵辦後
    為不起訴處分，此有被告向臺中縣警察局霧峰分局告訴之筆
    錄，並經證人梁世民、費忠華、王美妙、蕭釗彬、乙○○等
    人於偵查中證述明確；再衡諸被告係自行打開車門讓證人蕭
    釗彬上車，更將證人蕭釗彬載往其所經營之公司，證人蕭釗
    彬若欲強押被告，豈有可能任由被告開車將其帶至被告所經
    營公司內，被告顯係基於自由意志，將證人蕭釗彬載回公司
    ；再者，告訴人乙○○及證人蕭釗彬若欲持槍恐嚇被告簽立
    本票，應係直接將被告押往人煙罕至之郊外，恐嚇被告以遂
    犯行，更遑論期間還任由被告自由使用通訊器材，告訴人乙
    ○○等人應不致於愚蠢到在其公司內員工得見聞之辦公室恐
    嚇被告；被告與告訴人間存有高達438萬5千元之債權債務關
    係，若被告誣指遭告訴人乙○○及證人蕭釗彬強押其簽立本
    票部分成罪，被告將可因此規避本票責任，是被告顯有為此
    誣告訴人及蕭釗彬之動機，為其主要論據。然訊據被告堅決
    否認有何公訴人所指之誣告故意，辯稱：當初是其經營之健
    晟公司與跟蕭釗彬之借款，當日蕭釗彬確有將其帶至乙○○
    所經營之立融公司內，如果他們沒有要脅的話，不可能在他
    們公司待四個多鐘頭，還簽署其本人名義之本票；又其在立
    融公司，其向乙○○說其是向蕭釗彬借款，不知道蕭釗彬是
    向你借款，乙○○說不管，現在是他跟其的事情，乙○○當
    時就跟其說「我桌下有槍，你保險去買多一點」，所以其才
    會提出告訴等語。
五、經查：
（一）被告於95年9月28日，至臺中縣警察局霧峰分局對本案證
      人蕭釗彬及告訴人乙○○提起告訴，其於警詢之指述略以
      ：於95年9月27日上午7時50分許，在臺中縣太平市坪林國
      小附近，遭蕭釗彬攔車強行於其自用小客車內控制行動，
      並告訴其將車子開往蕭釗彬經營之鉅昇工業社內，換開蕭
      釗彬的車子將其帶往乙○○經營之立融公司內，因其開設
      之健晟公司與蕭釗彬開設之鉅昇工業社有工作與金錢上之
      往來，其將發票人為健晟公司名義之3張支票給蕭釗彬調
      度資金，分別為發票日95年9月16日，金額155萬元、發票
      日95年10月7日，金額108萬元、發票日95年10月19日，金
      額175萬5千元（合計438萬5千元），蕭釗彬將之拿給乙○
      ○周轉資金，其中發票日95年9月16日、金額155萬元該張
      支票跳票無法兌現，所以蕭釗彬控制其行動，將之帶至乙
      ○○之立融公司內，一同控制其之行動，並要其簽立與支
      票相同金額的本票3張等語（見霧警偵字第0950026199號
      警卷第6至8頁）。又被告於96年3月6日偵查時以該案證人
      身分陳稱：蕭釗彬是其下游廠商，其當時是拿3張支票向
      他貼現借款，總共借了400多萬元，當日蕭釗彬將其車攔
      下，因為蕭釗彬不同意其離開，而且表示要上車，其沒有
      辦法才讓他上車，蕭釗彬曾經作勢要打其，但被梁世民拉
      開，蕭釗彬也曾經要搶其之鑰匙，但沒有成功；在立融公
      司，蕭釗彬和乙○○說他們那邊有槍，也要其保險買多一
      點，看其要怎麼處理，所以其才簽立該3張本票的等語（
      見95偵字第25397號卷第8至10頁）。故被告所告訴之妨害
      自由案件中，其告訴之內容，應為本案證人蕭釗彬控制被
      告行動，先告知被告將車子開往證人蕭釗彬經營之鉅昇工
      業社，再將之帶至本案告訴人乙○○經營之立融公司內，
      一同控制其之行動，在立融公司對方二人說，他們那邊有
      槍，也要其保險買多一點，看其要怎麼處理，所以其才簽
      立該3張本票。是以檢察官起訴意旨認為被告告訴內容，
      係指訴：乙○○、蕭釗彬並持槍以「如不還債，保險要多
      買一點」，恐嚇其簽立本票擔保還款部分，即與上開本案
      被告之告訴內容不符，應先予指正。
（二）被告之上揭指訴，業經臺灣臺中地方法院檢察署檢察官以
      95年度偵字第25397號偵辦後，因罪嫌不足，為不起訴處
      分，另有不起訴處分書1份在卷可參。又被告前為週轉，
      交付金額合計438萬5千元之支票3紙予證人蕭釗彬，證人
      蕭釗彬再向告訴人乙○○票貼借款，首先屆期之金額155
      萬元之支票未獲兌現，告訴人乙○○、證人蕭釗彬因此急
      於與被告協商還款，但被告竟避不見面，至95年9月27日
      上午7時50分許，證人蕭釗彬在臺中縣太平巿之坪林國小
      前，發現接送小孩上學之被告後，隨即攔下，並質問被告
      避不見面之事，表明需立即談妥還款事宜，其後被告與證
      人蕭釗彬共同搭被告之車輛，先至被告所經營之健晟公司
      商談，二人再共同搭乘被告車輛至蕭釗彬所經營之鉅昇工
      業社，最後再搭乘證人蕭釗彬車輛至告訴人乙○○所經營
      之立融公司，被告並在立融公司簽立金額合計為438萬5千
      元之本票3張予告訴人乙○○等情，為被告所自承，並經
      告訴人乙○○、證人蕭釗彬於另案妨害自由案件警詢、偵
      查中陳述明確（見霧警偵字第0950026199號警卷第12至19
      頁、95年度偵字第25397號卷第17至19頁），復有名義人
      為健晟公司之發票日95年9月16日，金額155萬元支票及退
      票理由單影本各1張，及被告簽發之本票影本3張在卷足稽
      （見霧警偵字第0950026199號警卷第20至21頁），此部分
      之事實應可認定。
（三）按誣告罪之成立，以意圖他人受刑事處分虛構事實而向該
      管公務員申告為其要件，故其所訴事實，雖不能證明係屬
      實在，而在積極方面尚無證據證明其確係故意虛構者，仍
      不能遽以誣告罪論處；再按誣告罪之成立，以告訴人所訴
      被訴人之事實必須完全出於虛構為要件，若有出於誤會或
      懷疑有此事實而為申告，以致不能證明其所訴之事實為真
      實，縱被訴人不負刑責，而告訴人本缺乏誣告之故意，亦
      難成立誣告罪名，此經最高法院著有46年臺上字第927號
      判例、44年臺上字第892號判例可供參照。有關本案被告
      於其告訴之妨害自由案件中，其告訴有關本案證人蕭釗彬
      部分，本院說明如下：
  １、證人即當日在太平國小前目睹經過之被告所僱請員工梁世
      民於96年3月26日偵訊時證稱：「（95年9月27日上午目睹
      何事？）我當天早上7時40分接到丙○○電話說他被蕭釗
      彬的老婆看到了，他為了避免麻煩要把他女兒帶到我這邊
      ，讓我帶他的女兒上班，因為他女兒跟我同公司，但是他
      後來又打電話告訴我說他在到我家的途中被蕭釗彬攔下，
      所以我就趕快騎摩托車去找他，我看到蕭釗彬把機車停在
      丙○○轎車前，人也站在車前面，丙○○便下車跟蕭釗彬
      發生口角，因為那個地方是國小前面，我怕不好看就勸他
      們到公司談，蕭釗彬就坐上丙○○的車子一起往位在丙○
      ○戶籍的公司，我則騎車跟在他們後面，他們一起去公司
      後並沒有談論，蕭釗彬有打電話請乙○○過來，等乙○○
      過來後，三人便分乘兩部汽車離開，…離開後發生何事我
      就不知道。」、「（在你目睹的過程中，蕭釗彬除了與丙
      ○○口角外，有無其他肢體動作或持其他物品？）主要是
      口角，但蕭釗彬曾作勢要打丙○○但沒有打，就被我拉開
      了，那是在國小前面發生的。」等語（見95年度偵字第25
      397號卷第8至9頁）。其於本案98年1月15日偵查時具結證
      稱：「（在坪林國小時丙○○與蕭釗彬是否有發生拉扯？
      ）蕭釗彬有推丙○○一下。」、「（蕭釗彬除了推丙○○
      一下是否還有其他？）沒有了，但蕭釗彬情緒上較暴躁，
      就我所知丙○○有欠蕭釗彬錢。」、「（你見到蕭釗彬如
      何攔丙○○？）蕭釗彬以膝蓋抵住丙○○車頭保險桿，丙
      ○○將自己鎖在車上，等我來時丙○○才打開門。」等語
      （見98年度偵字第1386號卷第6、8頁）。
  ２、證人即被告之女兒丁○○於原審審理具結證稱：「就快要
      到學校路上，在停紅綠燈時，旁邊有壹個交通指揮的媽媽
      ，動作很大，在打電話，我馬上轉頭去看，發現是阿彬的
      老婆，馬上跟父親說。我說的阿彬是蕭釗彬。父親馬上就
      趕快載我們到學校側門讓弟弟下車。我父親打電話給之前
      的壹個員工梁世民，跟他聯絡完，爸爸就載我往勤益學校
      的方向去。本來是想要叫梁世民載我去公司，所以爸爸就
      載我往梁世民家。在他社區門口停車，梁世民就在門口那
      邊，之後阿彬也騎機車跟到。當時阿彬到的時候，想要搶
      爸爸的鑰匙，但是沒有搶到，他一直問爸爸為何聯絡不到
      他的人，帳要如何處理，爸爸有回他，他很生氣，作勢要
      打我爸爸，被梁世民擋起來，他一直問，都不來處理，你
      們家人要小心一點，知道弟弟在哪個學校，弟弟跟他兒子
      是同一個學校，不要忘記。爸爸要他不要激動，他就將機
      車擋在前面不讓我們開車，他硬上副駕駛座，他又一直說
      弟弟跟他兒子是同一個學校，爸爸就為了顧我們的安全，
      就載我到工廠。到了工廠之後，我們就到辦公室，我就坐
      在我辦公室的位置，爸爸跟阿彬坐在沙發上，阿彬還很不
      爽，一直說帳要怎麼處理，就一直在聯絡，打了好幾通電
      話，也有進去廁所打電話，沒多久，就跟我爸爸在那邊嗆
      ，帳要怎麼處理，為何都找不到人，你們現在都沒有想到
      要怎麼處理，不然一起去處理，就叫爸爸跟他走。」等語
      （見原審卷第30頁背面）。
  ３、證人蕭釗彬於警詢時亦陳稱：其有將其之機車移至被告自
      用小客車前，質疑被告為何避不見面，被告講完話之後就
      要離開，其就不讓被告離開等語（見霧警偵字第09500261
      99號警卷第12至13頁）。上述證人梁世民、察宜庭之證言
      大致相符，可知證人蕭釗彬有把機車停在被告汽車前，其
      人亦站在被告汽車前面以膝蓋抵住該車保險桿，且與被告
      發生口角，並曾作勢要打被告及推被告，情緒也暴躁。而
      證人蕭釗彬亦不否認有不讓被告離開之事。被告積欠證人
      蕭釗彬金錢，且未出面妥善處理，證人蕭釗彬好不容易尋
      得被告，因此要被告積極處理債務，在口氣或動作有所激
      動，尚屬人情之常，而核其情形，難認有妨害自由之情事
      。然被告既已積欠債務而無力處理，難免有推諉之心態，
      其在不情願之狀態對於證人蕭釗彬之激動行為，因而誤認
      證人蕭釗彬有妨害自由之行，尚屬合於經驗法則，且其所
      申告之內容，依前述三位證人之證言，可知尚非完全屬捏
      造，亦有其事實上之憑據，依上開最高法院判例意旨，難
      認有誣告之故意。
（四）按告訴人所訴事實，不能證明其係實在，對於被訴人為不
      起訴處分確定者，是否構成誣告罪，尚應就其有無虛構誣
      告之故意以為斷，並非當然可以誣告罪相繩；再按誣告罪
      之成立，須其申告內容完全出於憑空捏造，若所告尚非全
      然無因，衹因缺乏積極證明致被誣告人不受訴追處罰者，
      尚難遽以誣告論罪，此經最高法院分別著有59年臺上字第
      581號判例、43年臺上字第251號判例可供依循。有關被告
      指訴本案告訴人乙○○在立融公司內，與證人蕭釗彬一同
      控制其之行動，並說「他們那邊有槍，也要其保險買多一
      點，看其要怎麼處理」，故而簽立本案3張本票部分：
  １、被告告訴乙○○、蕭釗彬妨害自由案件，檢察官以95年度
      偵字第25397號為不起訴處分，其主要之依據，即在於證
      人即立融儀器公司職員費忠華、王美妙及證人蕭釗彬之兄
      蕭釗炳於96年3月26日偵訊之證言。其中證人費忠華、王
      美妙均具結證稱：「（95年9月27日有無上班？）應該有
      ，只要不是週末假日應該都有上班。」、「（95年9月27
      日當天蕭釗彬、乙○○有無至立融公司？）有。」、「（
      當天他們3人在公司談論時，你們有無聽到他們有口角衝
      突或見到他們有任何肢體衝突？）當天他們3人在我們辦
      公桌前面的會客桌談論事情，我們沒有聽到、見到他們有
      什麼口角衝突或肢體衝突。」、「（當天丙○○在談論事
      情時，有無撥打電話？）我們有看到他起身講電話，他還
      有起身到我們辦公室內的傳真機接收他人傳真給他的文件
      。」、「（有無看到乙○○、蕭釗彬恐嚇丙○○還錢？）
      沒有，我們沒有仔細聽他們談話的內容。」、「（提示立
      融公司內部陳設照片，你們的辦公桌及前述會客桌位置各
      在何處？）費忠華答：第2張照片中的桌椅就是會客桌，
      我的位置就在旁邊；王美妙答：第3、4張照片就是我們辦
      公室的照片，我的位置是在第3張照片左側的第2個。」等
      語（見95年度偵字第25397號卷第43至45頁）。又證人蕭
      釗炳亦證稱：「（95年9月27日當天有無與蕭釗彬、乙○
      ○、丙○○一同在立融公司？）有，乙○○是我的朋友，
      所以那天我先到那邊找他泡茶、泡茶，後來蕭釗彬、丙○
      ○一起來。」、「（他們3人在該公司有無發生任何事？
      ）我只看到他們在聊天。」、「（當天他們3人在公司談
      論時，你們有無聽到他們有口角衝突或見到他們有任何肢
      體衝突？）沒有。」、「（當天丙○○在談論事情時，有
      無撥打電話？）我有看到他講電話，他還有起身走來走去
      。」、「（有無看到乙○○、蕭釗彬恐嚇丙○○還錢？）
      沒有，我只看到他們坐在那裡聊天。」等語（見95年度偵
      字第25397號卷第43至45頁）。該案觀其卷證內容，係因
      被告身處告訴人乙○○所經營之立融公司，在場人均為告
      訴人乙○○之員工或友人，無從查得對該案之被告乙○○
      、蕭釗彬不利之證據，且依本案被告之告訴內容觀之，被
      告係指訴告訴人乙○○、證人蕭釗彬有以恐嚇之言語，使
      其簽立本票，並無以暴力手段使其受傷，因恐嚇言語並無
      實物可資憑為佐據，基於罪疑唯輕原則，認被告之指訴缺
      乏積極證據證明，故為該案被告乙○○、蕭釗彬不起訴處
      分。但依前揭最高法院判例意旨，不得因此即反推認為被
      告之指訴為誣指，且觀之上開證人費忠華、王美妙之證言
      ，其2人雖證稱沒有聽到、見到被告有與告訴人乙○○、
      證人蕭釗彬有口角或肢體衝突，但也證稱沒有仔細聽他們
      談話的內容，而證人蕭釗炳非為本案債權債務關係之當事
      人，是否有詳細聽聞或全程在場亦令人生疑，依其3人之
      證述，尚無法因此認定被告之指述完全出於憑空捏造而屬
      子虛烏有。
  ２、另依被告所有之行動電話門號0000000000號之通聯紀錄，
      顯示被告在立融公司與告訴人乙○○及證人蕭釗彬商談時
      ，尚能撥打電話對外聯絡，及使用傳真機接收他人傳真之
      文件一節，此有被告上開之行動電話門號於95年9月27日
      之通聯紀錄1份在卷可參（見95年度偵字第25397號卷第22
      至41頁），被告告訴妨害自由之該案檢察官並據此為不起
      訴處分。被告當時對外以電話聯絡之動作，係為清償其對
      告訴人乙○○之債務，而撥打電話與證人丁○○等人聯絡
      ，欲將健晟公司資料傳真予被告及告訴人黃能義，其行為
      自不會受告訴人黃能義等人之限制，不能因此即遽予推論
      被告在立融公司當時，並未受人恐嚇或強制。
  ３、被告開立向證人蕭釗彬調度資金之3張支票，分別為發票
      日95年9月16日，金額155萬元、發票日95年10月7日，金
      額108萬元、發票日95年10月19日，金額175萬5千元，發
      票人均為健晟公司，金額合計438萬5千元等情，據被告、
      告訴人乙○○、證人蕭釗彬分別於警詢時供述明確（見霧
      警偵字第0950026199號警卷第7、13、17頁），此部分事
      實當可確認。又本案證人蕭釗彬與被告一同至告訴人乙○
      ○經營之立融公司，商討債務解決方式之日為95年9月27
      日，當時被告交付證人蕭釗彬週轉借貸之3張支票中，僅
      有發票日95年9月16日，金額155萬元該張支票跳票，而被
      告為該張支票之背書人等情，有該張支票影本及退票理由
      在卷可憑（見霧警偵字第0950026199號警卷第21頁）。至
      於另外2張支票則尚未跳票，雖然被告對已跳票之該張支
      票債務未積極處理，但尚未跳票之另2張支票尚未到期，
      從形式上觀之，被告仍無給付之義務，其仍有週轉調度之
      期限，以解決該2張支票之給付責任，但被告卻於95年9月
      27 日以發票人身分，同時開立與上開3張支票相同面額之
      本票3張，由背書人轉為發票人，其票據責任加重，依照
      一般常情，若無特殊之壓力或事由存在，支票背書人當無
      為此不利於己之行為，被告所告訴之內容尚非全然無因。
      再者，被告與告訴人乙○○間之438萬5千元債務關係，被
      告仍有支票背書人之債務，仍無法規避，且會涉及更重之
      罪責，被告應亦無誣指之動機及必要。
六、依舉證分配之法則，對於被告之成罪事項，應由檢察官負舉
    證義務，檢察官無法舉證使本院產生無合理懷疑之確信心證
    ，縱被告所辯不足採信，亦不得因此反面推論被告之罪行成
    立，致違刑事舉證分配之法則。此項刑事訴訟法之基本原則
    ，在被告告訴乙○○、蕭釗彬二人妨害自由案件，有此原則
    之適用，於本案被告所涉之誣告案件，亦有本項原則之適用
    並無區別。本案檢察官既不能舉證證明被告有誣告之行為，
    而使本院產生無庸置疑之明確心證，則本案此部分依罪疑唯
    有利於被告原則，應不得對被告為有罪之認定。此外，本院
    在得依或應依職權調查證據之範圍內，復查無其他積極明確
    之證據，足以認定被告有檢察官所指之罪行，自屬不能證明
    被告犯罪。原審因而為被告無罪之諭知，並無不當，檢察官
    上訴意旨仍認被告有誣告之行為，指摘原判決不當，為無理
    由，應予駁回。
據上論斷，應依刑事訴訟法第368條，判決如主文。
本案經檢察官甲○○到庭執行職務。
中    華    民    國    98    年    8     月    27    日
            刑事第五庭  審判長法  官  趙  春  碧
                              法  官  何  秀  燕
                              法  官  楊  真  明
以上正本證明與原本無異。
如不服本判決應於收受送達後十日內向本院提出上訴書狀，其未
敘述上訴理由者，並得於提起上訴後十日內向本院補提理由書（
均須按他造當事人之人數附繕本）「切勿逕送上級法院」。
                              書記官  李  淑  芬
中    華    民    國    98    年    8     月    27    日


司法院資訊處製作；財團法人民間司法改革基金會備份。
